臺灣臺中地方法院刑事判決　　　　　　　　　　　　　九十三年度金訴字第四一號
　　公　訴　人　臺灣臺中地方法院檢察署檢察官
　　被　　　告　丙○○
右列被告因常業詐欺等案件，經檢察官提起公訴（九十三年度偵字第六○六六號），
經被告於準備程序中就被訴事實為有罪之陳述，受命法官於聽取當事人之意見後，由
本院合議庭裁定以簡式審判程序判決如左：
    主  文
丙○○幫助意圖為自己不法之所有，以詐術使人將本人之物交付，累犯，處有期徒刑
伍月，如易科罰金，以佰元折算壹日。
    事  實
一、丙○○前因違反毒品危害防制條例案件，經本院以八十八年度易字第二二八七號
    判決判處有期徒刑一年確定，又因違反毒品危害防制條例案件，經臺灣高等法院
    臺中分院以八十九年度上訴字第一七一八號判決判處應執行有期徒刑一年五月確
    定，兩案接續執行，於民國九十一年十二月二十四日假釋付保護管束，後因違反
    保護管束情節重大，經撤銷假釋，重行入監執行殘刑五月二十九日，於九十三年
    一月三日執行完畢。詎其猶不知悛悔，於九十三年二月間某日，在臺中市○○路
    五十巷八號一樓之不詳網咖內遇見綽號「阿元」之真實姓名年籍均不詳之成年男
    子（下稱「阿元」）向其收購帳戶，竟因缺錢花用，並可預見一般人購買他人金
    融帳戶使用常與財產犯罪密切相關，且取得他人存摺之目的在於掩飾犯罪所得之
    財物或財產上利益不易遭人追查，又對於提供帳戶雖無引發他人萌生犯罪之確信
    ，但仍以縱若有人持以犯罪，亦無違反其本意，乃基於幫助不確定犯罪型態之不
    確定故意，於同年二月二十五日，至臺中縣烏日鄉○○路○段五九八號合作金庫
    烏日分行，以自己名義申請開立帳號0000000000000號活期存款帳
    戶，並於同年月二十八日將上開帳戶存摺、提款卡、提款卡密碼，在合作金庫烏
    日分行附近路旁，出賣並交付予「阿元」，且自「阿元」處取得新臺幣（下同）
    二千元之代價，以此方法幫助他人從事犯罪。未幾，上開帳戶、提款卡等物，便
    由不詳詐欺集團使用，而該詐欺集團成員竟共同基於意圖為自己不法所有之概括
    犯意聯絡，於九十三年三月四日上午十時許，由其中一名成年詐欺集團成員撥打
    話予乙○○，佯稱係中央健保局人員通知退稅，並留查詢電話供乙○○查證，再
    由另一名成年詐欺集團成員接聽該電話佯裝成中央健保局人員答覆乙○○之查證
    ，致乙○○陷於錯誤，於同日中午十二時零三分、十二時十二分、十二時十五分
    ，至不詳地點之彰化銀行提款機，依該不詳詐欺集團成年成員指示操作提款機，
    誤信此種操作方式係確認金額，致其所有彰化銀行0000000000000
    000號帳戶、土地銀行00000000000000000000○○號帳
    戶、聯邦銀行0000000000000000號帳戶中之二萬一千零十八元
    （公訴人誤載為二萬一千零一元）、五萬一千四百六十七元（公訴人誤載為五萬
    一千四百五十元）、三萬零七百八十八元接續轉匯至丙○○上開帳戶內，事後再
    由該詐欺集團不詳成年成員領出。嗣經乙○○發覺有異始知受騙而報警處理，始
    依上開丙○○帳戶帳號循線查知上情。
二、案經臺中市警察局第三分局報請臺灣臺中地方法院檢察署檢察官偵查起訴。
    理  由
一、右揭事實，業據被告丙○○於本院審理時坦承不諱，核與被害人乙○○於警詢及
    偵查中指述其遭不詳詐欺集團成員詐騙等情相符，並有被告所有合作金庫烏日分
    行帳號0000000000000號之交易明細表二張、彰化銀行自動櫃員機
    交易明細表影本三張、合作金庫九十三年五月二十一日合金烏日存字第○九三○
    ○○二七七三號函附之被告上開帳戶開戶資料在卷足稽，足見被告自白與事實相
    符；況按刑法上之故意，可分為直接故意與不確定故意（間接故意），所謂「不
    確定故意」，係指行為人對於構成犯罪之事實，預見其發生而其發生並不違背其
    本意者，刑法第十三條第二項定有明文，又衡諸常情，一般國人向金融機構開設
    帳戶，並無任何法令限制，若係正當用途，大可光明正大，自行申請供己使用，
    何必向他人收購？再者，銀行帳戶之用途係用以存款，而存摺、提款卡等均係個
    人重要之物件，並具有一定金融交易目的及識別意義，一旦有人收購他人帳戶及
    上開物品供做不明使用，依一般認知，必是隱身幕後之使用人欲利用人頭帳戶掩
    飾其犯罪所得財物財產上利益免於遭人追查，自極易於令人有與不法犯罪目的相
    關之合理懷疑，是被告對於他人利用上開存摺、提款卡及密碼作為犯詐欺取財罪
    之出入帳戶等情，能預見其發生且其發生不違背其本意，其有幫助該不詳詐欺集
    團利用上開帳戶犯詐欺罪之不確定故意，允無疑義，本案事證明確，被告犯行洵
    堪認定，應依法論科。
二、被告丙○○基於幫助詐欺之不確定故意，提供上開銀行存摺、提款卡及密碼予該
    不詳詐欺集團，作為匯款專戶，幫助該不詳詐欺集團詐取被害人乙○○款項之行
    為，核其所為，係犯刑法第三十條第一項、第三百三十九條第一項詐欺取財罪之
    幫助犯。公訴人認被告係犯刑法第三十條第一項、第三百四十條之幫助常業詐欺
    罪嫌及洗錢防制法第九條第一項洗錢罪嫌等語，惟依洗錢防制法第二條規定：「
    本法所稱洗錢，係指下列行為：一、掩飾或隱匿因自己重大犯罪所得財物或財產
    上利益者；二、掩飾、收受、搬運、寄藏、故買或牙保他人因重大犯罪所得財物
    或財產上利益者。」，而所謂重大犯罪，係指同法第三條第一項所列之十二款之
    罪名，及同條第二項所列二款罪名犯罪所得在二千萬元以上者，刑法第三百三十
    九條第一項之詐欺取財罪，並非該法第三條所列舉之範圍內，且就本案檢察官所
    調查之現有證據資料以觀，除被害人一人外，並無其他積極證據足認尚有其他人
    有遭該詐欺集團詐欺情事，卷內可知之犯罪所得僅十萬三千二百七十三元，數量
    非鉅，依此犯罪行為觀察，欠缺相當時間之連續性及可確定性，則該不詳詐欺集
    團是否確係以犯詐欺罪維生亦無從查證，故依現存證據即無法認定該詐欺集團成
    員係犯刑法第三百四十條之常業詐欺罪，該詐欺集團成員所為既無法認定係重大
    犯罪，則被告提供上開銀行存摺、提款卡、密碼行為，自難認與該不詳詐欺集團
    成員共同該當洗錢罪嫌，是檢察官認被告係刑法第三百四十條常業詐欺之幫助犯
    及洗錢防制法第九條第一項洗錢罪嫌尚有未洽，惟起訴犯罪事實則屬同一，起訴
    法條應予變更為刑法第三十條第一項、第三百三十九條第一項詐欺取財罪。上開
    不詳詐欺集團成員間就詐欺取財犯行，有犯意聯絡及行為分擔，為共同正犯，惟
    幫助犯係從犯，從屬正犯而成立，刑法上既無「共同幫助」之情，當亦無「幫助
    共同」之可言（司法院廳刑一字第一一○四號函亦同此見解），是本案被告幫
    助他人犯共同詐欺取財罪，為從犯，爰依刑法第三十條第二項減輕其刑。被告前
    因違反毒品危害防制條例案件，經本院以八十八年度易字第二二八七號判決判處
    有期徒刑一年確定，又因違反毒品危害防制條例案件，經臺灣高等法院臺中分院
    以八十九年度上訴字第一七一八號判決判處應執行有期徒刑一年五月確定，兩案
    接續執行，於九十一年十二月二十四日假釋付保護管束，後因違反保護管束情節
    重大，經撤銷假釋，重行入監執行殘刑五月二十九日，於九十三年一月三日執行
    完畢，有臺灣高等法院被告全國前案紀錄表及臺灣臺中地方法院檢察署刑案資料
    查註紀錄表在卷可憑，其受有期徒刑執行完畢，五年內再犯本件有期徒刑以上之
    罪，為累犯，應依法加重其刑，並先加重後減輕之。爰審酌被告因一時未予深慮
    致犯此罪行，惟其所為嚴重擾亂金融交易秩序及阻礙國家偵查追緝之行使，暨其
    智識、犯罪目的、手段、犯罪所得，犯後坦承犯行，態度尚可等一切情狀，量處
    如主文所示之刑，並諭知易科罰金之折算標準，以示懲儆。
據上論斷，應依刑事訴訟法第二百七十三條之一第一項、第二百九十九條第一項前段
、第三百條，刑法第三十條第一項、第二項、第三百三十九條第一項、第四十七條、
第四十一條第一項前段，罰金罰鍰提高標準條例第一條前段、第二條，判決如主文。
本案經檢察官甲○○到庭執行職務
中      華      民      國      九十三    年      六    月        十    日
                                臺灣臺中地方法院刑事第三庭
                                    法  官 黃裕仁
右正本證明與原本無異。
如不服本判決，應於判決送達後十日內向本院提出上訴狀，上訴於臺灣高等法院臺中
分院( 須附繕本 )。
                                    書記官
中      華      民      國      九十三    年      六    月        十    日
附錄論罪科刑法條
刑法第三十條
幫助他人犯罪者，為從犯。雖他人不知幫助之情者，亦同。
從犯之處罰，得按正犯之刑減輕之。
刑法第三百三十九條第一項
意圖為自己或第三人不法之所有，以詐術使人將本人或第三人之物交付者，處五年以
下有期徒刑、拘役或科或併科一千元以下罰金。
